【裁判字號】    94,家訴,179
【裁判日期】    950216
【裁判案由】    確認遺囑效力
【裁判全文】
臺灣臺北地方法院民事判決             94年度家訴字第179號
原      告  丙○○
訴訟代理人  乙○○
被      告  大安區地政事務所
法定代理人  簡玉昆
訴訟代理人  甲○○
上列當事人間確認遺囑效力事件，本院於民國95年1 月19日言詞
辯論終結，判決如下：
    主  文
確認謝慕涵（女、民國十三年四月二十四日出生、身分證統一編
號：Ｚ000000000號、民國九十四年八月三日死亡）民國七十九年
七月五日至本院公證處以（丙）七十九年度認字第六五七六號認
證之遺囑為真正。
訴訟費用由被告負擔。
    事實及理由
一、原告主張：原告之被繼承人謝慕涵於民國79年7 月間自書遺
    囑，其財產全部由原告繼承，並於79年7 月5 日至本院公證
    處以（丙）79年度認字第6576號認證書認證。被繼承人謝慕
    涵不幸於94年8 月3 日死亡，惟原告於94年10月27日申請辦
    理繼承登記時，遭被告以該自書遺囑未記明日期，不生效力
    而駁回，惟該自書遺囑既經本院公證處於79年7 月5 日認證
    ，應視為該自書遺囑之日期已經補正，惟原告無法依該自書
    遺囑辦理繼承登記，已對原告之權利義務有所影響，原告自
    有受確認判決之法律上利益，為此提起本件訴訟，請求確認
    謝慕涵於79年7 月5 日至本院公證處以（丙）79年度認字第
    6576號認證之遺囑為真正。
二、被告則以：該自書遺囑未記明日期，依民法第1190條規定，
    不生效力等語，資為抗辯。而聲明：原告之訴駁回。
三、原告主張被繼承人謝慕涵於79年7 月間自書遺囑，其財產全
    部由原告繼承，並於79年7 月5 日至本院公證處以（丙）79
    年度認字第6576號認證書認證，被繼承人謝慕涵不幸於94
    年8 月3 日死亡，原告於94年10月27日申請辦理繼承登記時
    ，經被告以該自書遺囑未記明日期，不生效力而駁回之事實
    ，業經原告提出自書遺囑、認證書、補正通知書（以上均影
    本）為證，並經本院調取本院公證處（丙）79年度認字第
    6576號公證卷宗核閱屬實，被告對此亦不爭執，自堪信為真
    實。至原告主張該自書遺囑之日期已經認證而補正等情，則
    為被告所否認，並以前開情詞置辯。按自書遺囑者，應自書
    遺囑全文，記明年、月、日，並親自簽名，如有增減、塗改
    ，應註明增減、塗改之處所及字數，另行簽名，民法第1190
    條固有明文。查本件被繼承人謝慕涵之自書遺囑，雖只記明
    年、月，而缺日期，惟被繼承人謝慕涵既於79年7 月5 日親
    自前來本院公證處請求公證人就該自書遺囑予以認證，並經
    公證人核對身分無誤，且詢明瞭解所簽署之內容，而依公證
    法第2 條第2 款規定，予以認證，應認該自書遺囑，已因認
    證而符合民法第1190條規定之要件，原告主張該自書遺囑之
    日期已因認證而補正，應為可取。
四、次按確認法律關係之訴，非原告有即受確認判決之法律上利
    益者，不得提起之；確認證書真偽或為法律關係基礎事實存
    否之訴，亦同，民事訴訟法第247 條第1 項定有明文。本件
    被繼承人謝慕涵於79年7 月間自書遺囑，已因認證而符合民
    法第1190條規定之要件，已如前述，然因被告拒絕依該遺囑
    之內容，辦理繼承登記，已對原告之權利義務有所影響，原
    告自得提起本件確認之訴，以除去法律關係不安之狀態，應
    認原告提起本件訴訟有即受確認判決之法律上利益。是原告
    依上開規定，請求確認謝慕涵於79年7 月5 日至本院公證處
    以（丙）79年度認字第6576號認證之遺囑為真正，洵屬有據
    ，應予准許。
五、結論：原告之訴為有理由，依民事訴訟法第78條，判決如主
    文。
中    華    民    國    95    年    2     月    16    日
                  家事庭 法  官  李慈惠
以上正本係照原本作成。
如對本判決上訴，須於判決送達後20日內向本院提出上訴狀。
中    華    民    國    95    年    2     月    16    日
                         書記官  巫玉媛


司法院資訊處製作；財團法人民間司法改革基金會備份。
